【裁判字號】    99,交易,504
【裁判日期】    990917
【裁判案由】    過失致死等
【裁判全文】
臺灣臺北地方法院刑事判決             99年度交易字第504號
公  訴  人  臺灣臺北地方法院檢察署檢察官
被      告  丙○○
上列被告因過失致死等案件，經檢察官聲請簡易判決處刑（99年
度調偵字第 321、327、328號），本院認不宜以簡易判決處刑，
改依通常程序審理，判決如下：
    主  文
丙○○服用酒類，不能安全駕駛動力交通工具而駕駛，處罰金新
臺幣拾萬元，如易服勞役，以新臺幣壹仟元折算壹日；又因過失
致人於死，處有期徒刑捌月。
    事  實
一、丙○○自民國九十八年十一月七日晚間九、十時許起，在臺
    北市木柵貓空某處服用啤酒後，明知服用酒類，已達不能安
    全駕駛動力交通工具之程度，竟仍於同日晚間十一時許，騎
    乘車號二九六—ＤＥＧ號重型機車，沿臺北市○○路○段由
    南往北（由山上往山下）方向行駛，迨同日晚間十一時十五
    分許，途經指南路三段北二高橋下處時，本應注意行車速度
    ，依速限標誌時速三十公里之規定，並應注意車前狀況，隨
    時採取必要之安全措施，且依現場雖屬彎道、視距不良，然
    當時為夜間有照明之晴天，柏油路面乾燥無缺陷，亦無障礙
    物等情形，並無不能注意之情事，竟疏未注意及此，猶貿然
    以時速四十至五十公里之速度行駛，適甲○○騎乘車號ＢＱ
    Ｐ—八八二號重型機車、附載其胞姐陳曉蓉沿同路段由北往
    南方向行經該處，其車頭遭丙○○所騎乘之上開機車車頭撞
    擊，因而人車倒地，致甲○○受有左橈骨骨折、左耳撕裂傷
    （一公分、一點五公分）、右膝和肘挫擦傷等傷害，陳曉蓉
    則受有頭部外傷併顱內出血、右側硬膜下出血及昏迷指數三
    分、右側顱骨骨折、後枕部頭皮撕裂傷（八公分）、雙側肺
    挫傷、右手指骨折等傷害。嗣經路人報警，然未報明肇事者
    姓名，迨警員前往醫院處理時，丙○○在場並承認為肇事者
    而自首，經警測得丙○○於翌日（即同年月八日）凌晨零時
    十四分許之呼氣酒精濃度高達每公升０點八七毫克，始悉上
    情。而陳曉蓉經送醫急救後，仍於同年月十八日晚間七時十
    分許因頭胸鈍創併顱內出血致中樞神經休克而不治死亡。
二、案經甲○○及陳曉蓉之父乙○○訴由臺北市政府警察局文山
    第一分局報請臺灣臺北地方法院檢察署檢察官偵查後聲請簡
    易判決處刑，本院認不宜以簡易判決處刑，改依通常程序審
    理。
    理  由
一、前揭事實，除據被告丙○○於本院審理時坦承不諱外，並經
    告訴人甲○○、證人鄭伊娟及王文泰於偵查中指證明確，且
    有道路交通事故現場圖、談話紀錄表、補充資料表、道路交
    通事故調查報告表、現場照片、臺北市立萬芳醫院診斷證明
    書、臺灣臺北地方法院檢察署相驗屍體證明書、驗斷書、相
    驗照片、道路交通事故當事人酒精測定紀錄表、酒後生理協
    調平衡檢測表、刑法第一百八十五條之三公共危險案件測試
    觀察紀錄表及舉發違反道路交通管理事件通知單等件附卷可
    稽。再查：
  (一)參考德國、美國之認定標準，對於酒精濃度呼氣已達每公升
    ０點五五毫克或血液濃度達百分之０點一一以上，肇事率為
    一般正常人之十倍，實已達「不能安全駕車」之標準，此業
    經法務部於八十八年五月十八日以八八法檢字第００一六六
    九號函告週知；且酒精對人體造成之影響，於呼氣酒精濃度
    達每公升０點二五毫克（約合體內血液中酒精濃度每公升五
    十亳克或百分之０點０五）時，將造成輕度中毒，而有輕度
    協調功能降低之症狀，呼氣酒精濃度達每公升０點五毫克（
    約合體內血液中酒精濃度每公升一百亳克或百分之０點一）
    時，即屬輕度到中度中毒，將產生反應較慢、感覺減低、影
    響駕駛等症狀，呼氣酒精濃度達每公升０點七五毫克（約合
    體內血液中酒精濃度每公升一百五十亳克或百分之０點一五
    ）時，將造成思考、個性行為改變之輕度到中度中毒症狀等
    情，亦有行政院國軍退除役官兵輔導委員會臺北榮民總醫院
    八十八年八月五日（八八）北總內字第二六八六八號函足憑
    。被告於前揭時、地飲用酒類已達呼氣酒精濃度每公升０點
    八七亳克之程度，而有反應較慢、感覺減低、影響駕駛等輕
    度到中度中毒症狀，猶駕車行經臺北市○○路○段北二高橋
    下處時，因服用酒類，顯然無法正常操控駕駛，而發生撞及
    其他車輛之危險，足認其酒後狀態顯已達於對車輛駕駛行為
    失其必要之注意力、反應力、操控力、判斷力及感知能力之
    不能安全駕駛動力交通工具之程度。
  (二)再按行車速度，依速限標誌或標線之規定；汽車行駛時，駕
    駛人應注意車前狀況，並隨時採取必要之安全措施，道路交
    通安全規則第九十三條第一項、第九十四條第三項分別定有
    明文。所謂汽車，依同規則第二條第一項第一款規定，指在
    道路上不依軌道或電力架線而以原動機行駛之車輛（包括機
    器腳踏車）。被告騎乘機車自應注意上開規定，且依卷附道
    路交通事故調查報告表及現場照片所示，事發地點係臺北市
    ○○路○段北二高橋下處，現場雖屬彎道、視距不良，然當
    時為夜間有照明之晴天，道路狀況為柏油路面乾燥無缺陷，
    亦無障礙物等情以觀，並無任何足令其不能注意之情事，竟
    疏未注意依速限行駛，致撞及甲○○所騎乘之機車，則結果
    之發生，顯係被告可得避免或防止，其就本件交通事故之發
    生自有過失甚明；而其上開過失行為致生被害人陳曉蓉死亡
    及甲○○傷害之結果，被告之過失行為與陳曉蓉之死亡及甲
    ○○之傷害間，自有相當因果關係。
  (三)綜上所述，本件事證明確，被告犯行均堪認定，應予依法論
    科。
二、核被告所為，係犯刑法第一百八十五條之三服用酒類不能安
    全駕駛動力交通工具而駕駛、第二百七十六條第一項之過失
    致人於死及第二百八十四條第一項前段之過失傷害罪。其以
    一過失行為，同時致陳曉蓉死亡及甲○○傷害之結果，而觸
    犯過失致人於死及過失傷害二構成要件不同之罪名，為想像
    競合犯，依同法第五十五條規定，應從一重之過失致人於死
    罪論處。其所犯上開二罪（即服用酒類不能安全駕駛動力交
    通工具而駕駛罪及過失致人於死罪）之間，犯意各別，行為
    互殊，應予分論併罰。又其酒醉駕車，因而致人受傷及死亡
    ，依法應負刑事責任，爰依道路交通管理處罰條例第八十六
    條第一項規定，就過失致人於死部分，加重其刑。其肇事後
    經路人報警，雖未報明肇事者姓名，然警員前往醫院處理時
    ，被告在場並承認為肇事者，此有道路交通事故肇事人自首
    情形紀錄表在卷足憑，係對於未發覺之犯罪，表示願接受裁
    判之意，依刑法第六十二條前段自首之規定，就過失致人於
    死部分，減輕其刑，並先加後減之。爰審酌被告雖無前科，
    素行良好，然於酒後圖快，貿然超速行駛，釀生一死一傷之
    禍，其過失程度重大，對甲○○、陳曉蓉及其家屬造成之危
    害匪淺，而被告犯後雖坦承犯行，然迄未賠償甲○○及陳曉
    蓉家屬所受損害等一切情狀，分別量處如主文所示之刑，並
    就罰金部分諭知易服勞役之折算標準。
據上論斷，應依刑事訴訟法第四百五十二條、第二百九十九條第
一項前段，道路交通管理處罰條例第八十六條第一項，刑法第一
百八十五條之三、第二百七十六條第一項、第二百八十四條第一
項前段、第五十五條、第六十二條前段、第四十二條第三項，刑
法施行法第一條之一，判決如主文。
本案經檢察官盧慧珊到庭執行職務
中    華    民    國    99    年    9     月    17    日
                  刑事第八庭法  官  陳芃宇
以上正本證明與原本無異。
如不服本判決應於收受送達後10日內向本院提出上訴書狀，並應
敘述具體理由；其未敘述上訴理由者，應於上訴期間屆滿後20日
內向本院補提理由書（均須按他造當事人之人數附繕本）「切勿
逕送上級法院」。告訴人或被害人如對於本判決不服者，應具備
理由請求檢察官上訴，其上訴期間之計算係以檢察官收受判決正
本之日期為準。
                            書記官  徐鶯尹
中    華    民    國    99    年    9     月    20    日
附錄本案論罪科刑法條全文：
中華民國刑法第185條之3
服用毒品、麻醉藥品、酒類或其他相類之物，不能安全駕駛動力
交通工具而駕駛者，處 1 年以下有期徒刑、拘役或科或併科 15
萬元以下罰金。
中華民國刑法第276條
因過失致人於死者，處 2 年以下有期徒刑、拘役或 2 千元以下
罰金。
從事業務之人，因業務上之過失犯前項之罪者，處 5 年以下有
期徒刑或拘役，得併科 3 千元以下罰金。
中華民國刑法第284條
因過失傷害人者，處 6 月以下有期徒刑、拘役或 500 元以下罰
金，致重傷者，處1年以下有期徒刑、拘役或500元以下罰金。
從事業務之人，因業務上之過失傷害人者，處 1 年以下有期徒
刑、拘役或1 千元以下罰金，致重傷者，處 3 年以下有期徒刑
 、拘役或 2 千元以下罰金。

司法院資訊處製作；財團法人民間司法改革基金會備份。
